臺灣高等法院刑事裁定　　　　　　　100年度侵聲再字第18號
再審聲請人　　　　　　　　　　.
即受判決人　陳毓輝
上列聲請人因妨害性自主案件，對於本院99年度上更(一)字第493
號，中華民國100年5月4日第二審確定判決（臺灣士林地方法院
96年度訴字第166號，起訴案號：臺灣士林地方法院檢察署95年
度偵字第12661號），聲請再審，本院裁定如下：
    主  文
再審之聲請駁回。
    理  由
一、聲請意旨略稱：因再審聲請人妨害性自主案件，經原確定判
    決量處有期徒刑3年2月，惟因發現下列確實新證據，爰依刑
    事訴訟法第420條第1項第6款提出再審：(一)再審聲請人即受
    判決人曾於100年4月6日具狀請求傳訊證人林良潔、趙益輝
    ，原審法院卻未予傳訊，就甲女於95年9月4日自證人林良潔
    住處移至被告家中，甲女如何離開林良潔住處之原因及甲女
    平時工作之態度等情並未調查。(二)甲女於陳述書中有記載本
    人姓名，出生年月日、越南住址、護照號碼，原審法院可經
    由我國駐越南外交單位送達文書傳訊甲女到院或在越南以視
    訊方式作證，原審法院卻不為傳喚，反逕認甲女於法院審理
    時有住居國外且所在不明而無法傳喚調查之情形，以致事實
    無法釐清。(三)甲女於陳述書、警詢、偵訊中三次所稱性侵害
    之過程，均說明甲女有為再審聲請人刮痧之事實，然刮痧會
    造成皮層微血管破裂，致皮膚呈現紅黑色之瘀青，非3至5天
    不能消失，然遍閱全卷，再審聲請人全身任何部位並無刮痧
    後留下紅黑色瘀青之痕跡，顯見甲女所述並非事實，原審法
    院未審酌該項證據，容有未妥。(四)再審聲請人形式上雖非僱
    用人，實質上甲女薪資之給付均由再審聲請人或再審聲請人
    之配偶林美玲提領現金支付，並支付趙益輝仲介服務費，且
    甲女於95年9月6日和林張秋玩搬至台北市○○區○○街9巷3
    號3樓與再審聲請人同住，甲女即應聽從再審聲請人指揮，
    再審聲請人實質上係甲女之僱用人。甲女因恐如拒絕聲請人
    ，將來可能被解約遣返，而迎合再審聲請人之意思，顯見本
    件犯行應係刑法第228條第1項之權勢性交罪，法院應傳訊證
    人林良潔、趙益輝，以查明再審聲請人是否涉犯刑法第228
    條第1項之權勢性交罪。(五)依照台北市政府勞工局95年11 月
    6日勞資爭議案件協調會記錄記載，並未提及性侵害一事，
    顯見甲女所言並非事實。本案確有新證據，足認再審聲請人
    應受輕於原確定判決所認罪名，懇請鈞院詳為審酌，為此依
    法提起再審云云。
二、查有罪之判決確定後，為受判決人之利益聲請再審，必其聲
    請之理由合於刑事訴訟法第420條第1項所定情形之一或第
    421條有足生影響於判決之重要證據漏未審酌者，始准許之
    。而刑事訴訟法第420條第1項第6款所謂發見確實之新證據
    ，係指該證據於事實審法院判決前已經存在，為法院、當事
    人所不知，不及調查斟酌，至其後始行發見，且就證據本身
    形式上觀察，固不以絕對不須經過調查程序為條件，但必須
    顯然可認為足以動搖原有罪確定判決，而為受判決人無罪、
    免訴、免刑或輕於原判決所認罪名之判決者為限。故受理聲
    請再審之最後事實審法院，應就聲請再審理由之所謂「新證
    據」，是否具備事實審判決前已經存在，為法院、當事人所
    不知，事後方行發見之「嶄新性」，及顯然可認足以動搖原
    有罪確定判決，應為無罪、免訴、免刑或輕於原判決罪名之
    「顯然性」二要件，加以審查，為判斷應否准予開始再審之
    準據（最高法院93年度台抗字第98號裁定意旨參照）。
三、經查：
  (一)原確定判決綜核全案卷證，採信證人甲女、林美玲、趙益輝
    、陳可柔等人之證詞，並以臺北榮民總醫院95年9月22日受
    理疑似性侵害事件驗傷診斷書、內政部警政署刑事警察局95
    年12月26日鑑驗書、勞委會機場服務站移辦單、臺北市家庭
    暴力暨性侵害防治中心之性侵害犯罪事實通報表、甲女之越
    南文陳述書及行政院勞工委員會職業訓練局97年6月19日函
    及所附之陳述書中文譯文、外勞現場諮詢服務記錄等為憑，
    認定聲請人即受判決人於95年9月20日晚間10時許，有以疲
    憊為由，要求甲女至房間為其刮痧，並基於強制性交之犯意
    ，施以不法腕力，將甲女強壓於床，使甲女無從動彈，並將
    甲女之內、外褲一同強行脫下，繼之將自己身上衣物褪去。
    其間甲女雖多次向聲請人央求、反抗，但因聲請人體型壯碩
    ，致無法再為抵抗，而聲請人亦不顧甲女之反抗，強將其性
    器插入甲女性器內，以此強暴之方法而違反甲女意願對甲女
    為強制性交得逞，並射精在甲女陰道內，係犯刑法第221條
    第1項強制性交罪，判處有期徒刑3年2月，聲請人不服上訴
    ，最高法院100年7月21日駁回其上訴而確定，有本院99年度
    上更(一)字第493號、最高法院100年度台上字第3987號刑事判
    決各一份可稽。
  (二)聲請再審意旨雖主張：證人林良潔、趙益輝可證明甲女如何
    離開林良潔住處之原因及甲女平時工作之態度，再審聲請人
    實質上係甲女之僱用人，所犯應係刑法第228條第1項之權勢
    性交罪云云【聲請意旨(一)(四)部分】。惟查：證人趙益輝於第
    一審已證稱甲女當時係因被林美玲弟媳婦打而離開林美玲弟
    媳住處，甲女離開林良潔住處應與所謂勾引男主人無涉，且
    甲女何以離開林良潔住處及甲女之工作薪資是否真由聲請人
    負擔支付，均與本件聲請人犯罪事實存在與否欠缺必然關連
    性，無從據以為有利於聲請人之認定，故認定無再傳喚林良
    潔、趙益輝到庭作證之必要，業據原確定判決於理由中論述
    明確（原確定判決第18、19頁理由）。依上開說明，核與刑
    事訴訟法所定發現確實新證據之「嶄新性」要件不符，且該
    證據本身之形式上觀察，難認有顯然可認足以動搖原有罪確
    定判決，而應為受判決人無罪或輕於原判決所認罪名判決之
    情形，與「顯然性」要件不符，聲請意旨此部分顯無理由。
  (三)聲請再審意旨雖主張：甲女於陳述書中有記載本人姓名，出
    生年月日、越南住址、護照號碼，原審法院可經由我國駐越
    南外交單位送達文書傳訊甲女到院或在越南以視訊方式作證
    ，原審法院卻不為傳喚云云【聲請意旨(二)部分】。惟查：原
    確定判決就甲女業於96年3月20日出境，證人即處理甲女申
    訴事宜之勞委會機場服務站約僱人員陳可柔於原審97年7 月
    15日證稱甲女住於越南鄉下，沒有門牌號碼，甲女告訴代理
    人亦具狀陳明其與社會福利工作人員均無法再與甲女取得聯
    絡，因而認定甲女於法院審理時，有住居國外且所在不明而
    無法傳喚調查之情形，業經原確定判決於理由中論述明確（
    原確定判決第3、4、19頁理由）。依上開說明，核與刑事訴
    訟法所定發現確實新證據之「嶄新性」要件不符，且該證據
    本身之形式上觀察，難認有顯然可認足以動搖原有罪確定判
    決，而應為受判決人無罪或輕於原判決所認罪名判決之情形
    ，與「顯然性」要件不符，聲請意旨此部分顯無理由。
  (四)聲請再審意旨雖主張：甲女於陳述書、警詢、偵訊中三次所
    稱性侵害之過程，均說明甲女有為聲請人刮痧之事實，然聲
    請人全身並無刮痧後留下紅黑色瘀青之痕跡，顯見甲女所言
    並非事實云云【聲請意旨(三)部分】。惟查：甲女於警詢、偵
    訊時就聲請人施強暴方法，即其餘發生時間、地點，幫聲請
    人刮痧、穿著情形、如何反抗等情，所述並無不同，且聲請
    人於法院審理時亦坦承係於甲女為其進行刮痧時發生性行為
    ，業經原確定判決於理由中論述明確（原確定判決第5、15-
    18頁）。聲請人以此作為發現之新證據據以聲請再審，顯無
    理由。
  (五)聲請再審意旨雖主張：依照台北市政府勞工局95年11月6日
    勞資爭議案件協調會紀錄記載，並未提及性侵害一事，顯見
    甲女所言並非事實云云【聲請意旨(五)部分】。惟查：「台北
    市政府勞工局勞資爭議案件協調會紀錄」係勞工局就甲女名
    義上雇主林品吾與甲女之間所產生之勞資爭議進行協調磋商
    後之結論所為之會議紀錄，其上並無必要記載甲女遭性侵害
    一事，且該協調會既為聲請人之配偶與甲女一同召開，聲請
    人於本案審理時即無不知之理。依上開說明，核與刑事訴訟
    法所定發現確實新證據之「嶄新性」要件不符，且該證據本
    身之形式上觀察，難認有顯然可認足以動搖原有罪確定判決
    ，而應為受判決人無罪或輕於原判決所認罪名判決之情形，
    與「顯然性」要件不符，聲請意旨此部分顯無理由。
四、綜上所述，聲請人所舉聲請再審之理由，無非係對原確定判
    決採證認事之職權行使，再為爭執，核與刑事訴訟法第420
    條第1項所定並不相符，本件再審之聲請，為無理由，應予
    駁回，爰依刑事訴訟法第434條第1項，裁定如主文。
中    華    民    國   100    年    8     月    25    日
                  刑事第四庭審判長法  官  陳筱珮      
                                  法  官  邱滋杉
                                  法  官  孫惠琳
以上正本證明與原本無異。
如不服本裁定，應於收受送達後五日內向本院提出抗告狀。
                                  書記官  潘文賢
中    華    民    國   100    年    8     月    26    日